【裁判字號】    92,訴,112
【裁判日期】    920606
【裁判案由】    違反毒品危害防制條例
【裁判全文】
臺灣新竹地方法院刑事判決                          九十二年度訴字第一一二號
    公  訴  人  臺灣新竹地方法院檢察署檢察官
    被      告  甲○○
右列被告因違反毒品危害防制條例案件，經檢察官提起公訴（九十二年度毒偵字第一
二四號），本院判決如左：
    主  文
甲○○連續施用第二級毒品，處有期徒刑陸月，如易科罰金，以佰元折算壹日。
扣案之第二級毒品安非他命捌拾陸包（毛重伍佰肆拾玖點柒公克）、第二級毒品安非
他命參包（毛重壹佰零伍公克）、第二級毒品液態安非他命毛重貳佰伍拾參點陸公克
，均沒收銷燬之。
被訴連續施用第一級毒品部分，無罪。
    事  實
一、甲○○前因施用毒品案件，由本院分別以九十年度毒聲字第三七六號、九十一年
    度毒聲字第八○三號裁定送觀察勒戒後，認均無繼續施用毒品之傾向，而分別於
    九十年三月二十六日、九十一年十一月六日，由臺灣新竹地方法院檢察署檢察官
    分別於九十年三月二十六日、九十一年十一月六日，以九十年度毒偵字第四五九
    號、九十一年度毒偵字第八二二號、第九九二號為不起訴處分確定。詎仍不知悔
    改，基於施用第二級毒品之概括犯意，自九十一年十二月中旬不詳時日起至九十
    二年一月十六日不詳時點止，在新竹縣寶山鄉○○村○○路四十號一樓居處，以
    將第二級毒品安非他命置於吸食器內，再以火燒烤吸取煙霧方式，連續施用第二
    級毒品安非他命多次，為警於九十二年一月十六日二十一時二十分許，在上址查
    獲，並扣得第二級毒品安非他命八十六包（毛重二百四十九點七公克）、第二級
    毒品安非他命三包（毛重一百零五公克）、第二級毒品液態安非他命毛重二百五
    十三點六公克。旋因再犯本件施用第二級毒品案件，經本院以九十二年度毒聲字
    第五一號裁定送強制戒治。
二、案經新竹市警察局第二分局報請臺灣新竹地方法院檢察署檢察官偵查起訴。
    理  由
壹、有罪部分：
一、被告甲○○於右揭時地連續多次施用第二級毒品安非他命之事實，迭據其於警訊
    、偵查、及本院調查、審理中坦承不諱（偵卷第八頁、第三八頁、本院卷第四一
    頁、第五六頁），且查：
(一)、並有第二級毒品安非他命八十六包（毛重二百四十九點七公克）、第二級毒品安
    非他命三包（毛重一百零五公克）、第二級毒品液態安非他命毛重二百五十三點
    六公克扣案可資佐證，而被告於警查獲時所採尿液，經送請新竹市衛生局及內政
    部警政署刑事警察局檢驗結果，均呈甲基安非他命陽性反應，此亦有新竹市衛生
    局九十二年一月二十一日竹市衛六字第八○三號不法藥物尿液初步篩檢報告書、
    內政部警政署刑事警察局九十二年四月十五日宇鑑字第○五一二六號鑑驗通知書
    各乙份（偵卷第五四頁、本院卷第三五頁）附卷可憑，足認被告自白非法吸用第
    二級毒品安非他命與事實相符。
(二)、又被告前因施用毒品案件，經本院兩次裁定送觀察勒戒後，認均無繼續施用毒品
    之傾向，而分別於九十年三月二十六日、九十一年十一月六日，由臺灣新竹地方
    法院檢察署檢察官分別於九十年三月二十六日、九十一年十一月六日，以九十年
    度毒偵字第四五九號、九十一年度毒偵字第八二二號、第九九二號為不起訴處分
    確定等情，復有臺灣新竹地方法院檢察署檢察官九十年度毒偵字第四五九號、九
    十一年度毒偵字第八二二號、第九九二號處分書、臺灣高等法院被告全國前案紀
    錄表、及臺灣新竹地方法院檢察署刑案資料查註紀錄表各乙份附卷可參。
(三)、綜上，本件事證明確，被告三犯施用毒品之犯行堪以認定，應予依法論科。
二、核被告所為，係犯毒品危害防制條例第十條第二項之施用第二級毒品罪。其持有
    第二級毒品之低度行為應為施用第二級毒品之高度行為所吸收，不另論罪。其施
    用第二級毒品之各行為，先後多次時間密接，方法相同，顯係基於概括犯意反覆
    為之，觸犯構成要件相同之罪，為連續犯應以一罪論，並依法加重其刑。爰審酌
    被告素行不佳、歷經觀察、勒戒後猶不知悔改、及其犯罪動機、目的、手段、犯
    罪時所受之剌激及其品性、生活狀況、智識程度、所犯僅限於自殘、尚未對社會
    造成重大之危害及其犯罪後坦白承認等一切情狀，量處如主文所示之刑，並諭知
    易科罰金之折算標準。至被告於九十一年十二月中旬不詳時日起至同年十二月下
    旬前以外之施用第二級毒品安非他命犯行，雖未為起訴書所載，但與起訴之犯行
    有連續犯裁判上一罪之關係，應為起訴效力所及，本院自得一併加以審理，併此
    敘明。
三、至查獲扣案之第二級毒品安非他命八十六包（毛重二百四十九點七公克）、第二
    級毒品安非他命三包（毛重一百零五公克）、第二級毒品液態安非他命毛重二百
    五十三點六公克，均屬毒品危害防制條例所稱之第二級毒品，應依毒品危害防制
    條例第十八條第一項前段之規定宣告沒收銷燬，至扣案之安非他命吸食器雖係供
    被告施用毒品所用之物，惟非被告所有，爰不另為沒收之諭知，另扣案之噴燈乙
    組、房屋租賃契約乙本雖亦為被告所有，但與其施用第二級毒品安非他命之犯行
    無關，復據被告陳明在卷，爰亦不另為沒收之諭知，附此敘明。
貳、無罪部分：
一、公訴意旨略以：甲○○曾於民國九十、九十一年間，因施用毒品案件，經本院裁
    定送觀察勒戒二次後，均無繼續施用傾向，由本署分別於九十年三月二十六日、
    九十一年十一月六日，以九十年度毒偵字第四五九號、九十一年度毒偵字第八二
    二號及九九二號為不起訴處分，仍不知悔改，自九十一年十二月底至九十二年一
    月十六日止，連續在新竹縣寶山鄉○○村○○路四十號一樓居處，施用第一級毒
    品海洛因數次，為警於九十二年一月十六日二十一時二十分許，在上址當場查獲
    ，並扣得海洛因重約一二五點四公克三十五小包、注射針筒，因認被告涉犯毒品
    危害防制條例第十條第一項之罪嫌。
二、按被告之自白，不得作為有罪判決之唯一證據，仍應調查其他必要之證據，以察
    其是否與事實相符，又犯罪事實應依證據認定之，無證據不得推定其犯罪事實，
    另不能證明被告犯罪，應諭知無罪之判決，刑事訴訟法第一百五十四條、第一百
    五十六條第二項、第三百零一條第一項分別定有明文。次按認定不利於被告之事
    實，須依積極證據，苟積極證據不足為不利於被告事實之認定時，即應為有利於
    被告之認定，更不必有何有利之證據；又事實之認定，應憑證據，如未能發現相
    當之證據，或證據不足以證明，自不能以推測或擬制之方法，以為裁判之基礎，
    且認定犯罪事實所憑之證據，無論直接或間接證據，其為訴訟上之證明，須達於
    通常一般之人均不致有懷疑，而得確信其為真實之程度者，始得據為有罪之認定
    ，倘其證明尚未達到此一程度，而有合理之懷疑時，尚難作為有罪之認定基礎，
    最高法院三十年上字第八一六號、四十年臺上字第八六號、七十六年臺上字第四
    九八六號判例均可資參照。
三、公訴人認被告涉犯毒品危害防制條例第十條第一項之罪嫌，係以被告甲○○之自
    白、新竹市衛生局九十二年一月二十一日竹市衛六字第八○三號不法藥物尿液初
  步篩檢報告書驗出被告尿液中呈陽性反應、及扣案第一級毒品海洛因三十五小包
    （重約一二五點四公克）、注射針筒十六支為其主要論據。經查：被告雖自白以
    將第一級毒品海洛因摻在香菸中吸用之方式施用第一級毒品海洛因，且被告於九
    十二年一月十六日被查獲當日所採尿液，經送新竹市衛生局鑑定後，被告尿液檢
    測出嗎啡陽性反應，有新竹市衛生局九十二年一月二十一日竹市衛六字第八○三
    號不法藥物尿液初步篩檢報告書在卷可憑（偵卷第五四頁）。惟尿液毒品檢驗如
    單以免疫分析法篩驗，有可能因交叉反應（ＣＲＯＳＳ  ＲＥＡＣＴＩＯＮ），
    而對服用毒品或甲基安非他命以外藥物者之尿液產生偽陽性結果（不會產生偽陰
    性結果），然若再以薄層分析法（ＴＯＸＩ－ＬＡＢ）檢驗，應可絕除大部偽陰
    性問題，惟若能使用較先進之氣相層析質譜儀分析方法確認，則可完全排除偽陽
    性之干擾，為目前最具公信力的檢驗方法，亦有法務部調查局第六處八十七年九
    月二十九日（八七）發技（一）字第八七○七四五七四號函乙份附卷可參（本院
    卷第五三頁）。本案被告於查獲之時所採之尿液檢體，經送新竹市衛生局以ＴＯ
    ＸＩ－ＬＡＢ檢驗後，固呈陽性反應，然經送國防部憲兵司令部刑事鑑識中心以
    酵素免疫分析法（ＥＭＩＴ）、液相萃取（溶劑萃取）前處理法、及氣相層析質
    譜儀分析法（ＧＣ＼ＭＳ）鑑驗確認之後，被告尿液檢體係呈嗎啡陰性反應，則
    依上開說明，自不能判定被告尿液中有海洛因藥物存在，且扣案之白色結晶狀物
    品，既未有毒品鑑定機關確認鑑定之報告，是尚難遽認為係屬第一級毒品海洛因
    ，又被告自承係以將第一級毒品海洛因摻在香菸中吸用之方式施用第一級毒品海
    洛因，而非以注射之方式施用第一級毒品海洛因，是本件被告雖自白施用第一級
    毒品海洛因，但經送驗其尿液複驗結果，並無嗎啡陽性反應，足見其自白與驗尿
    鑑定報告不符，而被告於被查獲時，扣得之不明白色結晶狀物品，亦未經送驗確
    認含有第一級毒品海洛因成分，且扣案之注射針筒亦無法作為被告施用第一級毒
    品之佐證，是本案僅有被告之自白，且被告之自白顯與事證不合，而不得作為其
    不利證據。故依上開事證，本案尚未達於通常一般之人均不致得確信其為真實之
    程度，而有合理性懷疑之存在，本院無從形成有罪之確信。此外，復查無其他積
    極證據足資認定被告有施用第一級毒品海洛因之罪嫌，既不能證明被告犯罪，根
    據「罪證有疑，利於被告」之證據法則，依法應就被告被訴連續施用第一級毒品
    部分，為無罪之諭知。
參、據上論斷，應依刑事訴訟法第二百九十九條第一項前段、第三百零一條第一項，
    毒品危害防制條例第十條第二項、第十八條第一項前段，刑法第十一條前段、第
    五十六條、第四十一條第一項、罰金罰鍰提高標準條例第二條，判決如主文。
本案經檢察官鍾曉亞到庭執行職務。
中      華      民      國    九十二    年      六      月      六      日
                                臺灣新竹地方法院刑事第二庭
                                    審判長法  官   王銘勇
                                          法  官   魏瑞紅
                                          法  官   楊數盈
右正本證明與原本無異。
如不服本判決，應於判決送達後十日內向本院提出上訴狀 (應附繕本)。
                                          書記官   沈藝珠
中      華      民      國    九十二    年      六      月      六      日
附錄本案論罪科刑法條：
毒品危害防制條例第十條第二項
施用第二級毒品者，處三年以下有期徒刑。


司法院資訊處製作；財團法人民間司法改革基金會備份。
